臺灣臺北地方法院刑事判決　　　　　　　 96年度訴字第636號
公　訴　人　臺灣臺北地方法院檢察署檢察官
被　　　告　甲○○
　　　　　　丁○○
上列被告等因誣告等案件，經檢察官提起公訴（九十五年度偵字
第一五一八四號、第二三八七七號），本院判決如下：
    主  文
丁○○被訴誣告部分無罪。
甲○○、丁○○被訴傷害部分均不受理。
    理  由
壹、無罪部分：
一、公訴意旨略以：被告丁○○之配偶乙○○因與被告甲○○有
    債務糾紛，而遭被告甲○○於民國九十五年六月十五日下午
    一時三十分許，偕同二名男子至臺北市中正區○○○路○段
    一０二號六樓之金鼎綜合證券股份有限公司和平分公司（下
    稱金鼎證券公司），向乙○○催討債務，被告丁○○知悉後
    亦到場，並與被告甲○○發生口角爭執，嗣因不堪其擾，竟
    基於使被告甲○○受刑事訴追之意圖，於同日下午三時三十
    分許，至臺北市政府警察局中正第二分局廈門街派出所（下
    稱廈門街派出所），向值勤員警報案，誣指「被告甲○○於
    同年五月底之某日晚間約十一時許，撥打電話給乙○○，恐
    嚇乙○○稱：若不還錢，將打斷乙○○的腿」等情，因認被
    告丁○○涉犯刑法第一百六十九條第一項之誣告罪嫌云云。
二、按犯罪事實應依證據認定之，無證據不得認定犯罪事實。又
    不能證明被告犯罪者，應諭知無罪之判決，刑事訴訟法第一
    百五十四條第二項、第三百零一條第一項分別定有明文。又
    事實之認定，應憑證據，如未能發現相當證據，或證據不足
    以證明，自不能以推測或擬制之方法，以為裁判基礎。再認
    定不利於被告之事實，須依積極證據，苟積極證據不足為不
    利於被告事實之認定時，即應為有利於被告之認定，更不必
    有何有利之證據。而認定犯罪事實所憑之證據，雖不以直接
    證據為限，間接證據亦包括在內；然而無論直接或間接證據
    ，其為訴訟上之證明，須於通常一般之人均不致有所懷疑，
    而得確信其為真實之程度者，始得據為有罪之認定，倘其證
    明尚未達到此一程度，而有合理之懷疑存在，致無從為有罪
    之確信時，即應為無罪之判決（最高法院三十年度上字第八
    一六號、四十年度臺上字第八六號、七十六年度臺上字第四
    九八六號判例意旨參照）。再按刑法第一百六十九條第一項
    之誣告罪，以意圖他人受刑事或懲戒處分，向該管公務員誣
    告為構成要件，故該項犯罪，不特須指出其具體事實，足以
    使人受刑事或懲戒處分，且須明知其為虛偽，具有故意構陷
    之情形始能成立。是告訴人所訴事實，不能證明其係實在，
    對於被訴人為不起訴處分確定者，是否構成誣告罪，尚應就
    其有無虛構誣告之故意以為斷，並非當然可以誣告罪相繩。
    若所告尚非全然無因，衹因缺乏積極證明致被誣告人不受訴
    追處罰，或有出於誤會或懷疑有此事實而為申告，以致不能
    證明其所訴之事實為真實，縱被訴人不負刑責，而告訴人本
    缺乏誣告之故意，亦難成立誣告罪名（最高法院五十九年度
    臺上字第五八一號、四十四年度臺上字第八九二號、四十三
    年度臺上字第二五一號、二十二年度上字第三三六八號判例
    意旨參照）。
三、本件公訴人認被告丁○○涉有前揭犯行，無非係以被告丁○○及甲○○之供述、證人乙○○之證述，暨卷附之臺北市政
    府警察局中正第二分局受理刑事案件報案三聯單、筆錄、被
    告甲○○所使用之0000000000號與乙○○所使用
    之0000000000號行動電話門號雙向通聯紀錄，為
    其論據。
四、訊據被告丁○○固不否認其任職金鼎證券公司之配偶乙○○
    與被告甲○○間有債務糾紛，亦坦承其有於九十五年六月十
    五日下午三時三十分許，在廈門街派出所向警員指述被告甲○○於同年五月底約晚間十一時左右，致電向乙○○恫稱如
    不還錢，將打斷乙○○的腿等語，涉有恐嚇罪嫌之事實，惟
    堅決否認有何誣告犯行，辯稱：伊於九十五年五月三十日晚
    間詢問乙○○近日是否發生何事，乙○○始告知遭被告甲○○恐嚇之事，因乙○○當時僅向伊表示係在五月底十一點多
    所發生，伊以為乙○○意指「晚間」十一點，遂於報案時指
    稱被告甲○○係於晚間十一點撥打電話恐嚇乙○○。而乙○○因慮及被告甲○○與其主管熟識，怕遭報復而失去工作，
    故未報案。直至同年六月十五日上午十一時許，伊與被告甲○○委託之討債人士在咖啡廳協商債務事宜時，伊遭對方潑
    水恐嚇，伊感覺妻兒生命已受威脅，心中恐懼不安，方決定
    出面提出告訴。且伊於報案後同日下午四時五十分許，又在
    金鼎證券公司遭被告甲○○等人圍毆成傷，足見被告甲○○
    確有恐嚇之事實等語。經查：
  (一)被告丁○○於九十五年六月十五日下午三時三十分許，在廈
    門街派出所，以：「我妻子於九十五年五月底約晚上十一時
    左右接獲一通男子甲○○的電話，聲稱我妻子與他的投資債
    務糾紛，如果不還錢給他，要打斷我妻子的腿」等事由，指
    述被告甲○○涉犯恐嚇罪嫌。案經中正第二分局報請臺灣臺
    北地方法院檢察署檢察官偵查後，以查無積極證據足認被告
    甲○○有恐嚇犯行，罪嫌不足為由，對被告甲○○所涉恐嚇
    部分為不起訴處分等情，為被告丁○○所不否認，並有臺北
    市政府警察局中正第二分局廈門街派出所調查筆錄、受理刑
    事案件報案三聯單及臺灣臺北地方法院檢察署檢察官九十五
    年度偵字第一五一八四號不起訴處分書附卷可稽（見九十五
    年度偵字第一五一八四號影卷第二五頁、第一０至一一頁、
    第八三至八五頁）。而證人乙○○雖證稱：被告甲○○自九
    十五年五月二十日起，多次打電話恐嚇伊，尤其是深夜十一
    點多以後常打電話恐嚇伊還錢，不然要打斷伊的腿、手等語
    （見本院卷第八七頁反面），然依卷附被告甲○○所使用之
    0000000000號與乙○○所使用之0000000
    000號行動電話門號自九十五年五月十日起至同年六月十
    五日止之雙向通聯紀錄以觀，並無被告甲○○於晚間十一時
    許撥打上開乙○○門號之紀錄（見九十五年度偵字第一五一
    八四號影卷第六六至六九頁），被告甲○○亦否認有於晚間
    十一時許以電話與乙○○聯絡之事實（見本院卷第七一頁）
    ，故證人乙○○指證被告甲○○於九十五年五月底晚間十一
    時許撥打電話出言恐嚇乙節，是否屬實，固非無疑，惟查：
  1.乙○○自九十四年十一月間起，陸續向被告甲○○借款，總
    額計達新臺幣三百二十餘萬元，嗣經被告甲○○於九十五年
    五月十九日左右，提示乙○○所簽發之票據遭退票後，即經
    常打電話向乙○○催討欠款等情，業據證人甲○○及乙○○
    證述屬實（見本院卷第七一頁正、反面、第八六頁反面、第
    八七頁反面），而被告丁○○雖係乙○○之配偶，惟之前與
    被告甲○○並不相識，亦未出面向被告甲○○借款，更不知
    乙○○向被告甲○○借款及被告甲○○催討債務之事，直至
    九十五年五月三十日晚間十一時許，乙○○始將其向被告甲○○借款及遭被告甲○○電話言語恐嚇索債等情告知被告丁○○，此亦據證人乙○○證稱：伊於九十五年五月三十日晚
    間十一點多剛掛完電話（伊現在不記得是否被告甲○○之電
    話），被告丁○○即詢問伊為何表情如此緊張、發生何事，
    伊才稍微向被告丁○○提及借款之事，並表示被告甲○○於
    五月底十一點左右常打電話恐嚇伊，要打斷伊的腿、手、要
    找一清專案不良份子對付伊、要伊還錢等語無訛（見本院卷
    第八七頁反面、第八八頁反面），從而被告丁○○既係經乙○○告知，始悉乙○○向被告甲○○借款，而遭被告甲○○
    以電話言語恐嚇等情，則被告丁○○聽信乙○○所言，主觀
    上因而懷疑被告甲○○確有於九十五年五月底撥打電話出言
    恐嚇乙○○之事實，亦與常情相符，尚非全然無據。
  2.參以被告甲○○於九十五年六月十五日下午一時三十分許，
    偕同二名不詳男子前往金鼎證券公司，欲向乙○○索債，因
    而與被告丁○○發生口角爭執，被告丁○○隨即撥打電話報
    警，嗣經到場處理之警員丙○○將渠等帶回廈門街派出所，
    此迭據證人甲○○、乙○○及丙○○證述明確（見九十五年
    度偵字第一五一八四號影卷第三一至三二頁、本院卷第八九
    頁反面、第九０頁反面），是被告丁○○先於九十五年五月
    三十日晚間自乙○○處聽聞乙○○遭被告甲○○以電話催討
    債務而出言恐嚇之事，繼而於同年六月十五日下午一時三十
    分許，親眼目睹被告甲○○率同二名不詳男子至乙○○任職
    之金鼎證券公司索債等情，因而認被告甲○○確有撥打電話
    出言恐嚇乙○○還債，並據此而於同日下午三時三十分許向
    廈門街派出所警員丙○○申告被告甲○○涉犯前揭恐嚇罪嫌
    ，要非全然無據，縱被告丁○○有所誤認，亦非明知虛偽憑
    空捏造而全然無因，要難遽指有誣告之故意。
  (二)至證人乙○○雖證稱：因被告丁○○是在晚間十一點多詢問
    伊發生何事，伊就直接順口回答是十一點多被告甲○○會打
    電話恐嚇等語（見本院卷第八八頁反面），而未向被告丁○○表明係「晚間」十一時許遭被告甲○○恐嚇，惟被告丁○○辯稱：乙○○當時僅表示係在五月底十一點多所發生，伊
    以為乙○○意指「晚間」十一點，遂於報案時指稱被告甲○○係晚間十一點打電話恐嚇乙○○等語，核與常情相符，應
    屬可採。是被告丁○○既係聽聞乙○○所述，從而指陳被告
    甲○○於九十五年五月底「晚間」十一時許撥打電話出言恐
    嚇乙○○乙節，縱容有誤會，亦難遽指被告丁○○有明知所
    訴虛偽而故意構陷之誣告故意可言，自難令負誣告罪責。
五、綜上所述，被告丁○○向廈門街派出所警員申告被告甲○○
    出言恐嚇乙○○乙節，縱因缺乏積極證據，不能證明係實在
    ，而經檢察官對被告甲○○為不起訴處分，被告甲○○因而
    不負刑責，然被告丁○○所告，乃聽聞其配偶指述，且事出
    有因，尚非全然無據，縱有出於誤認或懷疑有該等事實而為
    申告，亦難認有虛構誣告之故意。公訴人所指，核與誣告罪
    之構成要件有間。茲本案公訴人之舉證，仍有合理之懷疑存
    在，尚未達於通常一般之人均不致有所懷疑，而得確信其為
    真實之程度，本院無從形成被告丁○○有罪之確信，此外，
    復查無其他積極證據足資證明被告丁○○有何誣告犯行，自
    難逕以誣告罪相繩。本件不能證明被告丁○○犯誣告罪，依
    首開說明，自應就此部分為被告丁○○無罪之諭知。
貳、公訴不受理部分：
一、公訴意旨略以：被告丁○○於九十五年六月十五日下午四時
    五十分許在廈門街派出所製作筆錄後，陪同乙○○返回金鼎
    證券公司時，在該公司門口阻擋被告甲○○尾隨進入，而與
    被告甲○○各基於普通傷害之故意，互相以徒手毆打對方，
    被告甲○○因而受有後枕部皮下血腫、胸壁瘀血、左手腕擦
    傷及右手肘擦傷等傷害，被告丁○○則受有右臉擦傷合併瘀
    血、左前臂擦傷合併瘀血、右前臂擦傷合併瘀血及左胸擦傷
    合併瘀血等傷害，因認被告丁○○及甲○○均涉犯刑法第二
    百七十七條第一項之傷害罪嫌。
二、按告訴乃論之罪，告訴人於第一審辯論終結前得撤回其告訴
    ，又告訴經撤回者，得不經言詞辯論，逕諭知不受理之判決
    ，刑事訴訟法第二百三十八條第一項、第三百零三條第三款
    、第三百零七條分別定有明文。
三、本件被告丁○○及甲○○互告傷害案件，公訴人認渠等均係
    犯刑法第二百七十七條第一項之傷害罪，依同法第二百八十
    七條前段之規定，須告訴乃論。茲被告丁○○及甲○○均已
    撤回告訴（見本院卷第三九頁正、反面之準備程序筆錄、第
    四九至五０頁之刑事撤回告訴狀），揆諸前揭規定，爰不經
    言詞辯論，逕就渠等傷害部分均諭知不受理之判決。
據上論斷，應依刑事訴訟法第三百零一條第一項、第三百零三條
第三款、第三百零七條，判決如主文。
本案經檢察官鄭堤升到庭執行職務
中　　華　　民　　國　　96　　年　　8 　　月　　10　　日
　　　　　　　　　刑事第八庭審判長法　官  陳德民
                                  法  官  唐于智
                                  法  官  陳芃宇
以上正本證明與原本無異。
如不服本判決，應於判決送達後10日內，向本院提出上訴狀。
　　　　　　　　　　　　　      　書記官  徐鶯尹
中　　華　　民　　國　　96　　年　　8 　　月　　15　　日
